臺北高等行政法院判決
　　　　　　　　　　　　　　　　　　 96年度簡字第00021號
原　　　告　降火谷藥品有限公司
代　表　人　甲○○（董事）
被　　　告　臺北縣政府
代　表　人　乙○○（縣長）
上列當事人間因藥事法事件，原告不服行政院衛生署中華民國95
年11月06日衛署訴字第0950034797號訴願決定，提起行政訴訟。
本院判決如下：
　　主  文
原告之訴駁回。
訴訟費用由原告負擔。
　　事  實
一、事實概要：原告於民國（以下同）95年02月23日在聯合報第
    C 3 版刊登「降火谷痔痛丸」藥品廣告，其內容宣稱「...
    免費體驗包送給您！... 」等詞句，與原核准廣告內容（衛
    署中會藥廣字第0940800065號核定表）不符，經行政院衛生
    署中醫藥委員會查獲，移請被告衛生局查處，經該局查證屬
    實，被告乃以原告違反行為時藥事法第66條第2 項規定，爰
    依同法第92條規定，於95年05月04日以北府衛藥字第
    09500334 87 號行政處分書處原告新臺幣（以下同）3 萬元
    罰鍰。原告不服，向被告申請復核，經被告於95年06月01日
    以北府衛藥字第0950043556號函核定維持原處分。原告不服
    ，提起訴願，經訴願決定駁回，原告猶未甘服，遂向本院提
    起行政訴訟。
二、兩造主張：
甲、原告起訴意旨略以：
  (一)原告於「降火谷痔痛丸」藥品廣告其內容增列「免費體驗包
    送給您」一詞，為被告所認定：(一)違反行為時藥事法第66條
    第2項「藥物廣告在核准登載、宣播期間不得變更原核准事
    項」之規定，惟查原告增詞並無變更廣告原意。(二)違反行為
    時藥事法施行細則第47條第2款「利用容器包裝換獎或使用
    獎勵方法，有助長濫用藥物之虞者」之規定，惟原告前已陳
    明增詞並無違反該款之情事，仍未為被告所接納。
  (二)按適用法規，不可擴張、類推、援引、比附，應使人民簡顯
    易懂之原則，然被告引據法規認定原告違法，顯與事實不符
    。因前揭藥事法第66條第2項規範之重點在於宣播期間不得
    「變更」原核准事項，然原告「增詞」並無「變更」宣播內
    容，如該法所訂為變更或「增、刪」原核准事項，則原告受
    罰，乃法所規定，即無怨言；另前揭藥事法施行細則第47條
    第2款揭示「利用容器包裝換獎」、「獎勵方法」或「有助
    長濫用藥物之虞」等要件，原告之「免費體驗包送給您」既
    非換獎促銷，亦無獎勵用藥本意，僅為提供消費（患）者適
    用的選擇性空間，應與「助長濫用藥物」有別。
  (三)綜上所述，原告「免費體驗包送給您」純粹為消費者疾苦所
    設想，並無牟利或助長濫用藥物之本意。懇請 鈞院鑒核，將
    原處分、復核決定及訴願決定撤銷，以維權益，俾符法制。
乙、被告答辯意旨略以：
  (一)按「藥物廣告在核准登載、宣播期間不得變更原核准事項。
    」，為行為時藥事法第66條第2 項所明定。本案經行政院衛
    生署中醫藥委員會查獲原告於95年02月23日在聯合報第C3版
    刊登「降火谷痔痛丸」藥品廣告，其內容刊載「免費體驗包
    送給您！」等之詞句，與原核准之廣告核定表（衛署中會藥
    廣字第094080065 號）內容不符，並以95年04月20日衛中會
    藥字第0950004306號函函示：「核定本內容未有如監視紀錄
    表所載之『免費體驗包送給您！... 』等詞，該內容已涉違
    反藥事法第66條第2 項及其施行細則第47條第2 款... 之規
    定。」綜前調查可證，其違反藥事法之事證足以認定，原處
    分自應予以維持，並無法據以撤銷原處分。
  (二)綜上所述，原告既為藥商，且領有核准之廣告核定表，理應
    熟諳相關法令並加以遵守，其廣告內容未依規定刊登，已明
    顯違反藥事法之規定，請求判決駁回原告之訴。
　　理  由
一、按「藥物廣告在核准登載、宣播期間不得變更原核准事項。
    」、「違反... 第66條第1 項、第2 項... 規定之一者，處
    新臺幣3 萬元以上15萬元以下罰鍰。」分別為行為時藥事法
    第66條第2 項及第92條第1 項所明定。
二、本件係原告前於95年02月23日在聯合報第C3版刊登「降火谷
    痔痛丸」藥品廣告，其內容宣稱「... 免費體驗包送給您！
    ... 」等詞句，與原核准廣告內容不符，經行政院衛生署中
    醫藥委員會查獲，移請被告衛生局查處；經該局查證屬實，
    被告乃以原告違反行為時藥事法第66條第2 項規定，爰依同
    法第92條規定，於95年05月04日以北府衛藥字第0950033487
    號行政處分書處原告3 萬元罰鍰。原告則不服，為如事欄所
    載之主張。
三、經查：
  (一)原告係經行政院衛生署核准眅售「降火谷痔痛丸」之藥商，
    其於95年02月23日在聯合報第C3版刊登「降火谷痔痛丸」藥
    品廣告，其內容宣稱「... 免費體驗包送給您！... 」等詞
    句之事實，有95年02月23日在聯合報C3版影本一紙在卷足憑
    ，且原告之負責人邱芳香於95年4 月6 日接受被告衛生局人
    員訪談時，亦坦承系爭廣告為原告所刊登，此亦有訪談紀錄
    表影本一紙附卷可稽，堪信為真正。
  (二)查原告於95年02月23日在聯合報第C3版刊登「降火谷痔痛丸
    」藥品廣告，其內容刊載「免費體驗包送給您！」等之詞句
    ，已如上述；核與原核准之廣告核定表（衛署中會藥廣字第
    094080065 號）內容不符。從而，被告認原告係違反行為時
    藥事法第66條第2 項之規定，依同法第92條規定，處原告3
    萬元罰鍰，於法自無不合。
  (三)至原告主張「增詞」並無「變更」宣播內容；「免費體驗包
    送給您」非換獎促銷，僅提供消費（患）者適用的選擇性空
    間，無獎勵用藥本意云云。按行為時藥事法施行細則第47條
    第2 款規定：「藥物廣告之內容，具有左列情形之一者，應
    予刪除或不予核准：...2 、 利用容器包裝換獎或使用獎勵
    方法，有助長濫用藥物之虞者... 。」；查原告既為藥商，
    且領有核准之廣告核定表，理應依核定廣告內容刊登；所刊
    載「免費體驗包送給您！」等詞句，既非屬准予刊登內容，
    且有助長消費者濫用藥物之虞。是原告上開主張，自難可採
    。
四、綜上所述，原處分依法並無不合，訴願決定予以維持，亦無
    違誤。原告仍執前詞，訴請撤銷原處分及訴願決定，為無理
    由，應予駁回。又本件應適用簡易訴訟，爰不經言詞辯論，
    逕為判決，併予敘明。
據上論結，本件原告之訴為無理由，依行政訴訟法第233條第1項
、第236條、第195條第1項後段、第98條第3項前段，判決如主文
。
中　　華　　民　　國　　96　　年　　3　 　月　　1 　　日
                           第七庭　法　官  黃秋鴻
上為正本係照原本作成。
本件以訴訟事件所涉及之法律見解具有原則性者為限，始得於本
判決送達後20日內向本院提出上訴狀並表明上訴理由，如已於本
判決宣示後送達前提起上訴者，應於判決送達後20日內補具上訴
理由（均按他造人數附繕本），且經最高行政法院許可後方得上
訴。
中　　華　　民　　國　　96　　年　　3　 　月　　1 　　日
 　　  　　　　　　　   　　　     書記官  蘇婉婷
